【裁判字號】    90,交易,26
【裁判日期】    900710
【裁判案由】    過失傷害
【裁判全文】
臺灣雲林地方法院刑事判決                            九十年度交易字第二六號
    公  訴  人  臺灣雲林地方法院檢察署檢察官
    被      告  乙○○
右列被告因過失傷害案件，經檢察官提起公訴（八十九年度偵字第四九七三、五三七
八號），本院判決如左：
    主  文
乙○○因過失傷害人，處有期徒刑月，如易科罰金，以佰元折算壹日。
    事  實
一、乙○○於民國（下同）八十九年五月三十一日上午八時許，駕駛車牌號碼ＳＱ─
    二九一二號自用小客車，沿雲林縣虎尾鎮興中里雲一四五號公路吳厝段，由南往
    北方向行駛，途經雲一四五號公路吳厝橋南端五十公尺與產業道路交岔路口，原
    應注意車輛行駛時，駕駛人應注意車前狀況，隨時採取必要之安全措施，及車輛
    行至無號誌之交岔路口，左方車應暫停讓右方車先行，並應減速慢行，作隨時停
    車之準備，依當時天候晴、日間自然光線、路面乾燥無缺陷、視距良好等情況，
    並無不能注意之情事，竟疏未注意車前狀況暫停讓右方車先行及減速慢行，仍貿
    然以時速約六十公里之速度超速行駛，於通過上開交岔路口時，適丙○○駛乘車
    號ＭＫＪ─七八０號重型機車，由產業道路東往西方向行駛，亦疏未注意車前狀
    況及減速慢行，貿然以時速約六十公里通過，致丙○○所乘ＭＫＪ─七八０號重
    型機車車頭撞及乙○○所駕駛ＳＱ─二九一二號自用小客車之右側，因撞擊力大
    ，丙○○彈出機車座椅，巧遇沿雲林縣虎尾鎮興中里雲一四五號公路由北向南行
    駛之廖水嘮騎乘之車號ＭＫＨ─九五八號重型機車亦行經該交岔路口，丙○○之
    身體再撞擊上開廖水嘮之機車，因而致丙○○受有頭部外傷併全身多處擦傷、頸
    椎第六、七節脫位、肋骨骨折合併血胸症、左側肩峰鎖骨脫位、左拇指外傷性截
    肢、慢性硬腦膜下出血、硬腦膜下積水、腦萎縮等傷害。乙○○於有偵查職務之
    公務員發覺前，即向雲林縣警察局虎尾分局埒內派出所警員甲○○自首而接受裁
    判。
二、案經被害人丙○○告訴及雲林縣警察局虎尾分局報告臺灣雲林地方法院檢察署檢
    察官偵查起訴。
     理  由
一、訊據被告乙○○固不否認於右揭時、地駕駛車牌號碼ＳＱ─二九一二號自用小客
    車，與丙○○所騎乘之機車發生車禍，致使丙○○受傷之事實，惟辯稱：「我到
    路口的時候，我有看看並且慢慢通過，車頭已經先過了，是他開的很快，我來不
    及閃避，我覺得是他的過失，才造成我的過失，並且他如果有戴安全帽的話，也
    不會造成這樣的過失」云云。然查：（一）被告於右揭時、地，駕駛上開自用小
    客車，與丙○○騎乘之右開機車發生踫撞，因撞擊力大，致丙○○身體彈出，再
    撞擊廖水嘮所騎乘上揭機車，因而造成丙○○受有頭部外傷併全身多處擦傷、頸
    椎第六、七節脫位、肋骨骨折合併血胸症、左拇指外傷性截肢、左側肩峰鎖骨脫
    位、慢性硬腦膜下出血、硬腦膜下積水、腦萎縮等傷害之事實，業經告訴人丙○○及證人廖水嘮於警訊中證稱屬實，並有雲林縣警察局虎尾分局之道路交通事故
    調查報告表、肇事後現場照片與車輛照片共十五禎，及被害人丙○○提出就院診
    療之財團法人天主教若瑟醫院診斷證明書、行政院衛生署桃園醫院診斷證明書影
    本共四紙可稽，並經本院於九十年五月七日函詢行政院衛生署桃園醫院，有關被
    害人丙○○慢性腦膜下出血、硬腦膜下積水、腦萎縮等病狀，是否為車禍受傷所
    致？，據行政院衛生署桃園醫院於九十年五月二十四日以桃醫醫密字第○三七○
    號函答覆該傷害應與之前車禍外傷有關係無誤，顯見被害人丙○○所受上開傷害
    是本件車禍所致堪以認定。（二）次查，行經無號誌之交岔路口，應減速慢行，
    作隨時停車之準備；又汽車行駛時，駕駛人應注意車前狀況，並隨時採取必要之
    安全措施；又汽車行駛至無號誌之交岔路口，左方車應暫停讓右方車先行，道路
    交通安全規則第九十三條第一項第四款、第九十四條第三項、第一百零二條第一
    項第二款分別定有明文。被告既領有駕駛執照對上述道路交通安全規定應知之甚
    詳，且依當時為白晝，天候狀況為晴，路面乾燥、無缺陷，道路無障礙物，視距
    良好之情形，有道路交通事故調查報告表一紙在卷足據，並無不能注意之情形，
    而本件肇事路段並無幹、支線之分別，亦據雲林縣警察局虎尾分局九十年五月二
    十四日虎警刑字第五一０二號函覆在卷可稽，被告駕車行經此未劃分幹、支線之
    無號誌交岔路口，依上開規定其為左方車本應暫停讓右方車之被害人丙○○車先
    行，其卻於此交岔路口未暫停讓右方車先行，仍貿然以時速約六十公里之速度通
    過該交岔路口（被告於警訊中之供述），因而肇至本件車禍，被告能注意而不注
    意，其行為於事故之發生自有過失，而本院將本件行車事故之肇事原因及雙方過
    失責任歸屬送請台灣省嘉雲區車輛行車事故鑑定委員會鑑定，亦同此認定，有該
    委員會九十年四月三十日嘉鑑字第九○○三○五號函在卷可稽。至被告所辯行至
    上開肇事無號誌交岔路口時，有看看並慢慢通過等語，顯係事後卸責之詞，不足
    採信。再過失傷害罪規範之目的，在處罰行為人因個人之過失而致他人受有傷害
    之行為，是祇以行為人之有過失為致傷害之一原因為已足，雖本件車禍被害人丙○○於無號誌之交岔路未減速慢行，於事故之發生與有過失，然此亦不能解免被
    告之過失。綜上所述，被告之過失行為與被害人所受傷害之結果間，具有相當因
    果關係。則本件事證明確，被告之過失傷害犯行，堪以認定。
二、核被告乙○○所為，係犯刑法第二百八十四條第一項前段之過失傷害罪。被告乙○○於有偵查職務之公務員發覺前，即向雲林縣警察局虎尾分局埒內派出所警員
    甲○○自首而接受裁判，業據證人甲○○到庭證述屬實，符合刑法第六十二條前
    段之自首要件，爰依法減輕其刑。爰審酌被告並無前科，有本院被告院內索引卡
    紀錄表與台灣高等法院被告前案紀錄表在卷可參，素行良好，其因一時失慎肇致
    本件車禍，被害人所受傷害之嚴重性，及被告犯後迄今尚未與告訴人達成民事和
    解賠償等一切情狀，量處如主文所示之刑。末按刑法第四十一條：「犯最重本刑
    為三年以下有期徒刑以下之刑之罪，而受六月以下有期徒刑或拘役之宣告，因身
    體、教育、職業或家庭之關係，執行顯有困難者，得以一元以上三元以下折算一
    日，易科罰金」，已於九十年一月十日經總統公布修正為第四十一條第一項：「
    犯最重本刑為五年以下有期徒刑以下之刑之罪，而受六個月以下有期徒刑或拘役
    之宣告，因身體、教育、職業、家庭之關係或其他正當事由，執行顯有困難者，
    得以一元以上三元以下折算一日，易科罰金」，同年月十二日生效。本件被告犯
    罪日期在前述法律修正前，犯罪後法律已有變更，然比較新舊法，本件均得易科
    罰金，依刑法第二條第一項前段之規定，應適用裁判時之新法即修正後之刑法第
    四十一條第一項規定，諭知易科罰金之折算標準，以資懲儆，併此敘明。
據上論斷，應依刑事訴訟法第二百九十九條第一項前段、刑法第二條第一項前段、第
二百八十四條第一項前段、第六十二條前段、修正後刑法第四十一條第一項前段、罰
金罰鍰提高標準條第一條前段、第二條，判決如主文。
本案經檢察官林豐正到庭執行職務。
中      華      民      國      九十      年      七    月     十       日
                                      臺灣雲林地方法院刑事第二庭
                                          法  官  紀  文  勝
右正本證明與原本無異。
如不服本判決，應於判決送達後十日內向本院提出上訴狀( 應附繕本 )。
                                          書記官  劉  興  錫
中      華      民      國      九十      年      七    月     十       日
刑法第二百八十四條第一項前段：因過失傷害人者，處六月以下有期徒刑、拘役或五
百元以下罰金。


司法院資訊處製作；財團法人民間司法改革基金會備份。
